臺灣高等法院高雄分院刑事判決　　　　93年度上訴字第1354號
　　上　訴　人
　　即　被　告　丙○○
　　指定（義務）
　　辯　護　人　乙○○　律師
上列上訴人因偽造有價證券案件，不服臺灣高雄地方法院93年度
訴字第2603號中華民國93年11月10日第一審判決（起訴案號：臺
灣高雄地方法院檢察署93年度偵字第16867 號），提起上訴，本
院判決如下：
    主  文
上訴駁回。
    事  實
一、丙○○與甲○○係夫妻關係。詎丙○○因積欠楊小玲之夫即
    綽號「阿發」姓名年籍不詳之人新臺幣（下同）8 萬元，亟
    需資金周轉，明知尚未取得其妻甲○○之同意或授權，竟意
    圖供行使之用，基於偽造有價證券之犯意，於民國（下同）
    92年10月初某日，在高雄市○○區○○路36號11樓住處，利
    用甲○○不注意之際，自甲○○之皮包內竊取付款行庫為高
    雄市第二信用合作社明誠分社之空白支票（支票號碼：OA00
    00000）1紙（此部分係涉配偶之間竊盜罪，屬告訴乃論之罪
    ，未經甲○○告訴，亦未經起訴），其後即在上開空白支票
    上載入面額：「捌萬元整」、發票日期：「92年10月15日」
    等字樣，並盜用上開「甲○○」印章蓋其印文，而偽造以甲
    ○○為發票人之支票1 紙。丙○○復以其本人名義於該紙支
    票上背書簽名，持該支票交予楊小玲之夫即綽號「阿發」之
    人以為償還欠款之用。嗣因楊小玲向吳玉珍之夫訂購電腦軟
    體，遂以上開支票當作貨款交予不知情之吳玉珍，經吳玉珍
    在合作金庫灣內分行提示後遭退票，而循線查獲上情。
二、案經高雄市政府警察局三民第二分局報告臺灣高雄地方法院
    檢察署檢察官偵查起訴。
    理  由
一、上訴人即被告丙○○（下稱被告）經本院合法傳喚，無正當
    之理由不到庭，惟據其於原審固坦承未告知其妻甲○○即於
    上開時間、地點在上開支票上載入面額、發票日期，並以其
    妻之印章蓋用印文於該支票上，持該紙支票交付綽號「阿發
    」者以償還欠款等事實；惟辯稱：伊並不是偷竊太太的支票
    、印章，因為以前伊在做生意時，太太的票都是伊在使用云
    云，辯護人則稱：被告前因違反票據法案件，故自87年左右
    開始，皆以其妻之名義申請支票使用，而被告與其妻尚未離
    婚，其妻亦未曾向被告表示禁止其使用支票，應可視為其妻
    默示同意被告繼續使用票據；且基於夫妻日常生活相互代理
    權，被告亦無偽造系爭支票之犯意；何況，被害人於警詢時
    陳稱不要對被告提出告訴等語，是否對於系爭偽造支票仍願
    負其票據法上責任，而生事後追認之效果，轉換為合法票據
    ，而不生偽造之問題云云。
    惟查：
（一）按被告以外之人於審判外之言詞或書面陳述，除法律有規
      定者外，不得作為證據，刑事訴訟法第159 條第1 項定有
      明文；又按當事人、代理人或辯護人於法院調查證據時，
      知有第159 條第1 項不得為證據之情形，而未於言詞辯論
      終結前聲明異議者，視為同意作為證據，此觀同法第159
      條之5 第2 項規定自明。經查，證人楊小玲、吳玉珍、甲
      ○○於警詢所為下列陳述，檢察官及被告、辯護人於本院
      辯論終結前並未對其等陳述之證據能力聲明異議，依照上
      開規定，其等下列警詢之陳述自有證據能力。
（二）被告為償還欠款所交付綽號「阿發」者、嗣由「阿發」之
      妻楊小玲當作貨款交予吳玉珍、經吳玉珍提示遭退票之上
      開支票（支票號碼：OA0000000）， 係被告未經告知其妻
      甲○○，即於上開時地在該支票上載入面額、發票日期，
      並蓋用其妻之印章、印文，表示其妻為發票人等事實，業
      據被告於警詢、偵查及原審審理時坦承不諱（見93年7 月
      13、19日警詢筆錄、93年9 月6 日偵查中訊問筆錄、93年
      10月27日審判筆錄），核與證人楊小玲、吳玉珍於警詢中
      所分別陳稱向被告取得該紙支票及經提示遭退票等情節相
      符，並據證人甲○○於警詢證稱：伊支票簿並未遺失，亦
      未簽發該張支票號碼：OA0000000 之支票，伊係該紙支票
      跳票後才知悉上情等語（見93年7 月14日警詢筆錄）。復
      有上開偽造之支票、臺灣票據交換所高雄市分所第000000
      00號退票理由單、遺失票據申報書、掛失止付票據提示人
      資料查報表均影本各1 紙在卷可稽，足見前揭支票確係被
      告未經告知其妻，即於前揭時地載入面額、發票日期，並
      蓋用其妻之印章、印文，表示其妻為發票人之事實應可確
      認。
（三）被害人甲○○於本院審理時具結後證稱：被告於本事件發
      生前２年多，已結束公司業務，把支票還給甲○○不再使
      用等情在卷；而被告於原審審理中亦自承：伊自87年以後
      ，中間隔4 、5 年沒有使用甲○○的支票，一直到92年伊
      才又撕該紙支票 (OA0000000)去用，伊太太事先並不知情
      等語（見93年10月27日審判筆錄），足見被告以其妻之名
      義簽發前揭支票一事，事前未經徵求其妻甲○○之同意授
      權甚明。又證人甲○○即被告之妻係於92年12月11日，經
      吳玉珍持前揭以甲○○為發票人之支票至合作金庫灣內分
      行提示遭退票，始察覺前揭支票應係遭他人竊取，並於同
      年12月21日向臺灣票據交換所高雄市分所陳報前揭支票被
      竊等情，業據證人甲○○於93年2 月19日在高雄市政府警
      察局三民第二分局證述明確，並有遺失票據申報書、掛失
      止付票據提示人資料查報表在卷可佐，是被告於92年10月
      初某日即未經其妻同意簽發前揭支票，而其妻甲○○遲至
      93年2 月19日在警局製作筆錄時都還未知悉前揭支票已為
      被告擅自取走，亦見被告於事發後相隔數月之久亦未告知
      其妻甲○○甚明。而被告偽造上開支票時，雖與被害人係
      夫妻關係，但有如前述，當時已結束公司業務，而前開偽
      造之支票又係用於被告償還私人債務，被告顯非基於日常
      家務之代理而為（民法第1003條第1 項），難謂被告係經
      其妻甲○○概括或默示之授權；又被告於偽造上開支票時
      ，其犯罪即已成立，被害人甲○○事後雖不願追究被告相
      關責任，亦不能解免被告之偽造有價證券之刑責。
（四）綜上所述，被告明知尚未取得其妻甲○○之同意或授權，
      仍於92年10月初某日，擅自拿取其妻之前揭支票 (OA0000
      000)及印章，自行載入面額、發票日期、盜用「甲○○」
      之印章蓋用印文，表示甲○○為發票人，本件事證明確，
      被告之犯行堪以認定。
二、核被告所為，係犯刑法第201 條第1 項之偽造有價證券罪。
    其盜用「甲○○」印章後盜蓋印文，均係偽造有價證券之部
    分行為，又其行使偽造有價證券之低度行為，應為偽造之高
    度行為所吸收，均不另論罪。又被告因一時週轉困難，其偽
    造有價證券之行為固對其妻甲○○之信用造成損害，然其係
    僅偽造面額8 萬元之支票1 紙，足見其偽造之金額不多，與
    一般大量偽造有價證券嚴重影響社會金融秩序者之情節不同
    ，而其所犯本罪之法定本刑卻為3 年以上10年以下有期徒刑
    ，得併科3 千元以下罰金，情輕法重，客觀上足以引起一般
    之同情，若處以最低度之刑，仍嫌過重，其犯罪情狀尚非全
    然無可憫恕，爰依刑法第59條規定，減輕其刑。
三、原審以被告偽造有價證券罪證明確，適用刑法第201 條第1
    項、第59條、第205 條，罰金罰鍰提高標準條例第1 條前段
    規定，審酌被告為償還欠款，亟需資金，一時失慮而誤蹈法
    網，以妻之名義偽造有價證券，雖造成吳玉珍8 萬元之金額
    損失及使甲○○票信受損，及其犯罪後之態度；且被告之妻
    甲○○於警詢中陳稱：伊不要對被告提出竊盜、偽造文書告
    訴等語等一切情狀，量處有期徒刑1 年10月。另被告偽造之
    支票1 紙（支票號碼：OA0000000 ，票面金額新臺幣8 萬元
    ，付款行庫高雄市第二信用合作社明誠分社，發票人甲○○
    ），雖未扣案，但既無證據證明業已滅失，則無論該支票屬
    於被告與否，應依刑法第205 條規定，併予宣告沒收。原審
    認事用法，核無不合，量刑亦屬允當。被告上訴意旨否認犯
    罪，指摘原判決不當，為無理由，應予駁回。
四、被告經合法傳喚，無正當之理由不到庭，爰不待其陳述逕行
    判決。
據上論斷，應依刑事訴訟法第368 條、第371 條，判決如主文。
本案經檢察官許月雲到庭執行職務。
中    華    民    國    94    年    4     月    29    日
            刑事第五庭    審判長法  官  曾永宗
                                法  官  陳明富
                                法  官  邱永貴
以上正本證明與原本無異。
如不服本判決應於收受本判決後10日內向本院提出上訴書狀，其
未敘述上訴理由者，並得於提起上訴後10日內向本院補提理由書
狀（均須按他造當事人之人數附繕本）「切勿逕送上級法院」。
中    華    民    國    94    年    4     月    29    日
　　　　　　　　　　　　　　　　書記官  唐奇燕
附錄本案論罪科刑法條全文：
刑法第201條
意圖供行使之用，而偽造、變造公債票，公司股票或其他有價證
券者，處3 年以上10年以下有期徒刑，得併3,000 元以下罰金。
行使偽造、變造之公債票、公司股票或其他有價證券或意圖供行
使之用收集或交付於人者，處1 年以上7 年以下有期徒刑，得併
科3,000元以下罰金。
